臺灣高等法院民事判決　九十三年度勞上易字第三○號
　　上　訴　人　　甲○○
　　訴訟代理人　　徐秀鳳律師
　　被 上訴 人　　慧高精密工業股份有限公司
　　法定代理人　　呂樹泉
　　訴訟代理人　　林明正律師
　　複 代理 人　　陳明宗律師
右當事人間請求給付資遣費事件，上訴人對於中華民國九十三年三月十二日臺灣板橋
地方法院九十二年度勞訴字第三三號第一審判決提起上訴，本院於九十三年十月十九
日言詞辯論終結，判決如下：
    主    文
原判決關於駁回上訴人後開第二項之訴部份，並訴訟費用負擔之裁判均廢棄。
被上訴人應給付上訴人新台幣陸拾參萬零九百元，及自民國九十二年四月五日起，至
清償日止，按年息百分之五計算之利息。
其餘上訴駁回。
第一、二審訴訟費用，由被上訴人負擔十分之九，餘由上訴人負擔。
    事    實
甲、上訴人方面：
一、聲明：
  (一)原判決廢棄。
  (二)被上訴人應給付上訴人新台幣 (下同)六十九萬七千九百元及自起訴狀繕本送達
    翌日起至清償日止，按年息百分之五計算之利息。
  (三)請准供擔保宣告假執行。
二、陳述：除與原判決記載相同者，茲引用之外，補稱：
  (一)證人吳俊奇現仍任職於被上訴人公司，且為被上訴人法定代理人呂樹泉之外甥，
    其證言難免偏頗；且被上訴人提出之上訴人請假單本為被上訴人持有中，其上確
    有上訴人請假之筆跡，證人吳俊奇竟謂調閱請假單並無看到上述記載，至於後來
    為何會有此記載伊不清楚云云，顯不符事實。
  (二)上訴人任職被上訴人公司迄今十年，期間未曾有過曠職或任何怠忽職守情事，卻
    因被上訴人出讓大陸東莞廠，對上訴人百般刁難，擅將上訴人勞、健保停止，收
    回上訴人打卡單，不派予上訴人任何工作，甚至停止供應上訴人膳食等，蓄意逼
    使上訴人自動離職以規避退休金之給付，被上訴人係於上訴人委請律師發出律師
    函後，始被迫回函妄稱上訴人連續曠職三日以上將上訴人解僱云云。則被上訴人
    非法解僱在先，上訴人依法終止僱傭契約並請求給付資遣費並無不合。
乙、被上訴人方面：
一、聲明：駁回上訴。
二、陳述：除與原判決記載相同者，茲引用之外，補稱：
  (一)上訴人主張被上訴人係於收受律師函後方以上訴人連續曠職為由解僱云云，被上
    訴人否認之。且證人吳俊奇於原審證稱：「我在三號以後有向人事室詢問過，我
    並有調閱過他的請假單，發現他的請假單上沒有任何請假紀錄。我又向董事長報
    告詢問他有沒有向董事長口頭請假，董事長說沒有，並且要我們依照勞基法辦理
    」，是以，被上訴人於上訴人無故曠職後即已依勞動基準法辦理，並終止勞動契
    約。
  (二)再者，雇主因勞工無正當理由繼續礦工三日終止契約，依勞工基準法第十二條規
    定，應自知悉其情形之日起，三十日為之，而上訴人於九十一年十二月三十日至
    九十二年一月十二日期間內，亦未曾至被上訴人公司上班，並且未提出假單，而
    被證二之請假起訖日期並非上訴人所簽立，此有證人吳俊奇證述：「沒有看到，
    我們的假單都放在人事單位並不是由我們個人保管而是由我們人事單位保管」及
    「我當時調閱假單並沒有看到上述記載，至於後來為何會有這個記載我並不清楚
    」等語足證為真。是上訴人無故曠職，被上訴人依法於九十二年一月十三日公告
    解僱上訴人，終止與上訴人之僱傭契約，九十二年一月二十三日以台北古亭郵局
    第三○九○號存證信函通知終止契約。
  (三)上訴人先主張於九十一年十二月底返台係辦理特休手續，又云上訴人於九十一年
    十二月三十日返台請假，上訴人所云前後矛盾，難信為真實。
  (四)被上訴人公司係於終止上訴人勞動契約後才將上訴人之勞健保退保轉出，上訴人
    主張被上訴人公司擅將其勞健保停止等情，並非實在。而上訴人主張請求權基礎
    為勞動基準法第十五、十六及十七條請求給付資遣費，惟迄今均未證明被上訴人
    公司有何違反勞動基準法或勞動規則之情，是上訴人主張終止勞動契約並無理由
    。
    理    由
一、本件上訴人起訴主張：上訴人於八十二年八月二十日起任職於被上訴人公司，被
    上訴人公司在九十一年九月間將其大陸東莞廠轉讓與鑫合實業有限公司（以下簡
    稱鑫合公司），曾約明上訴人尚須繼續留在被上訴人公司大陸東莞場廠支援至同
    年十二月底，薪資則仍由被上訴人負擔，上訴人於九十一年十二月底返臺向被上
    訴人公司請特休假，乃依往例親自填寫假單記明請假日期遞呈人事處，被上訴人
    公司竟以上訴人連續曠職三日以上為由，而於九十二年一月十三日將上訴人非法
    解僱，上訴人於九十二年一月三十日以被上訴人違法解僱上訴人，依勞動基準法
    第十四條第一項第六款之規定終止與被上訴人之僱傭契約，而上訴人自八十二年
    八月二十日起任職被上訴人公司至九十二年一月十日止，年資計九年四個月又十
    天，離職前六個月平均薪資為每月六萬七千元，故被上訴人應給付上訴人資遣費
    計六十三萬零九百元，再加計一個月預告工資，合計被上訴人應給付上訴人六十
    九萬七千九百元等語，爰依勞動基準法第十七條規定求為命被上訴人應給付上訴
    人六十九萬七千九百元及自起訴狀繕本送達之翌日起至清償日止，按年息百分之
    五計算之利息之判決。
二、被上訴人則以：被上訴人於九十一年九月三日將於大陸東莞之廠辦出售予第三人
    鑫合公司，上訴人則於大陸東莞廠協助幫忙至九十一年十二月底，惟上訴人於九
    十一年十二月三十一日返臺至被上訴人公司後，當日即藉詞請假不欲上班，而在
    未依規定填寫請假單，經主管核准之下，即率予離去，且於至九十二年一月十二
    日期間內，亦未曾至被上訴人公司到班任職，又因上訴人無故曠職，也均未曾與
    被上訴人聯繫，被上訴人僅得於九十二年一月十三日，以上訴人曠職達七日，不
    經預告業已依法終止勞動契約等語，資為抗辯。
三、上訴人自八十二年八月二十日起任職於被上訴人公司，被上訴人在九十一年九月
    間將其大陸東莞廠轉讓與第三人鑫合實業有限公司，曾約明上訴人尚須繼續留在
    大陸東莞廠支援至同年十二月底，薪資則仍由被上訴人負擔，上訴人乃於九十一
    年十二月三十一日返回被上訴人之臺灣公司，而被上訴人主張上訴人未於九十二
    年一月二日至九十二年一月十二日至被上訴人公司上班，為兩造所不爭執，勘信
    為真。
四、上訴人主張其於九十一年十二月三十一日返回被上訴人公司上班，當日即向被上
    訴人公司請特休假十日（自九十二年一月二日起至九十二年一月十二日止），並
    於九十二年一月十三日返回被上訴人公司，詎被上訴人卻於九十二年一月十三日
    以上訴人曠職長達七日，依勞動基準法第十二條第一項第六款無正當理由繼續曠
    工三日之情形，雇主得不經預告終止契約之規定，解僱上訴人，被上訴人係違法
    解僱上訴人等語，被上訴人則否認上訴人有請特休假，並以前揭情詞置辯，茲應
    審酌者厥為，上訴人於九十二年一月二日至同年一月十二日是否有合法請特休假
    ？是否曠職（工）？被上訴人對上訴人之解僱有無理由？
  (一)上訴人主張其於九十一年十二月三十一日返回被上訴人公司時，有向被上訴人請
    特休假（自九十二年一月二日至九十二年一月十二日），與被上訴人所提出之上
    訴人之請假單（見原審卷第三十頁）影本所載相符，該請假單上載明：九十一年
    度之請假卡，上訴人自九十一年一月一日起可休假十四日，而上訴人於九十一年
    度僅請七次特休假計七．五日，均在該請假單上事由欄載明為特休，即特休假之
    意，上訴人本次即第八次，請假單上「請假起迄日期」欄所載明之請假起迄日期
    亦為九十二年一月二日起至九十二年一月十二日止，共十日（天）。而証人即被
    上訴人公司前生產課長陳武德於本院亦證稱，上訴人請假十日要去大陸處理工廠
    賣掉之事情，以及去遊玩，並請証人代理工廠業務，有告訴証人現場要注意什麼
    ，有看到他在寫請假單，當時有李經理等三、四個人在場，上訴人以前都是請特
    休假等情 (見本院卷第六十二至六十三頁筆錄），況且被上訴人亦不否認上訴人
    之請假單均由被上訴人保管，若上訴人未請特休假當無可能於請假單載明請假日
    期之理，自不能以上訴人漏未於其請假單上載明特休二字，而逕認上訴人未合法
    請特休假之理，上訴人之主張堪信為真。至於證人即被上訴人公司之業務經理吳
    俊奇雖於原審證稱：在一月三號以後有向人事室詢問過，並有調閱過上訴人的請
    假單，發現他的請假單上沒有任何請假紀錄。我又向董事長報告詢問他有沒有向
    董事長口頭請假，董事長說沒有等情，顯與前開請假單已載明請假天數，僅漏未
    記載特休假之事實不符，且証人吳俊奇復為被上訴人公司之業務經理，所為証言
    ，難免偏頗，尚不足採信。
  (二)次按勞動基準法施行細則第二十四條第四款規定特別休假日期，應由勞僱雙方協
    商排定，另依被上訴人所提之該公司員工守則第四十一條第二項亦僅規定特休假
    必須提前申請，或依排定日期休假，而上訴人所請為特休假，並已提前於九十一
    年十二月三十一日提出申請，其特休假之申請，並無不合。而上訴人所請為特休
    假，並非一般之請假，被上訴人抗辯上訴人未依一般請假 (如事假) 規定，於請
    假天數五天以上需事前二週辦理完成，由總經理核准，因此上訴人未合法請特休
    假云云，尚不足採。
  (三)按勞工無正當理由繼續曠工三日之情形者，雇主得不經預告終止契約。勞動基準
    法第十二條第一項第六款固定有明文。上訴人既已合法請特休假已如前述，則被
    上訴人以上訴人無正當理由繼續曠工三日以上為由解僱上訴人，自不合法。
五、按雇主違反勞動契約或勞工法令，致有損害勞工權益之虞者，勞工得不經預告終
    止契約，勞動基準法第十四條第一項第六款定有明文。又勞工依勞動基準法第十
    四條規定終止契約準用同法第十七條之規定，雇主應發給勞工資遣費，在同一雇
    主之事業單位繼續工作，每滿一年發給相當於一個月平均工資之資遣費。二依前
    款計算之剩餘月數，或工作未滿一年者，以比例計給之。未滿一個月者以一個月
    計。勞動基準法第十四條第四項及同法第十七條亦有明文。查被上訴人於九十二
    年一月二日至同年一月十二日上訴人已依法請特休假之情形下，逕以被上訴人曠
    職七日違法解僱上訴人，自屬違反勞動契約及勞工法令，且有損害上訴人之權益
    之情形，上訴人因此於同年一月三十日以被上訴人違法解僱上訴人之事由，終止
    與被上訴人之勞動契約，有上訴人提出被上訴人不爭執真正之存證信函及回執影
    本 (見原証三) 可稽，並無不合。從而，上訴人依前開勞動基準法之規定請求被
    上訴人給付資遣費為有理由，而被上訴人對於上訴人於八十二年八月二十日起任
    職被上訴人公司，離職前六個月平均薪資為六萬七千元，資遣費計算為六十三萬
    零九百元復不爭執，是上訴人此部份之請求，自應准許。至於上訴人請求一個月
    預告工資六千七百元部份，因勞動基準法第十四條規定勞工得不經預告終止契約
    ，上訴人此部份之請求即無理由，不應准許。
六、綜上所述，上訴人以被上訴人解僱不合法，於九十二年一月三十日終止與被上訴
    人間之僱傭契約，並據以請求被上訴人給付資遣費六十三萬零九百元及自起訴狀
    繕本送達之翌日 (即九十二年四月五日) 起至清償日止按年息百分之五計算之利
    息為有理由，預告工資及法定遲延利息部份之請求為無理由。原審就上開應准許
    部份，為上訴人敗訴之判決，尚有未洽，上訴意旨指摘原判決不當，求予廢棄改
    判為有理由，爰由本院就此部份廢棄改判如主文第二項所示。至於上訴人之請求
    不應准許部份，原判決為上訴人敗訴之判決並無不合，上訴意旨求予廢棄改判為
    無理由，應予駁回。
七、本件事證已臻明確，兩造其餘攻擊、防禦方法及舉證，經本院審酌後，認其對於
　　判決結果均無影響，爰不一一論述，附予明。
八、據上論結，本件上訴一部為有理由，一部為無理由，依民事訴訟法第四百四十九
    條第一項、第四百五十條、第七十九條，判決如主文。
中　　　華　　　民　　　國　　九十三　　年　　 十一 　　月　　　二　　　日
                                  民事第四庭
                                        審判長法  官　林  敬  修
                                              法　官  劉  勝  吉
                                              法　官  游  婷  麟
正本係照原本作成。
不得上訴。
中　　　華　　　民　　　國　　九十三　　年　　 十一 　　月　　　二　　　日
　　　　　　　　　　　　　　　　　　　　　　　書記官  林  初  枝
